【裁判字號】    98,家聲,304
【裁判日期】    980722
【裁判案由】    變更子女姓氏
【裁判全文】
臺灣板橋地方法院民事裁定            98年度家聲字第304號
聲  請  人  甲○○
上列聲請人聲請變更子女姓氏事件，本院裁定如下：
    主    文
聲請人甲○○之姓氏准予變更為母姓之「李」姓。
聲請程序費用由聲請人負擔。
    理    由
一、按「有下列各款情形之一，且有事實足認子女之姓氏對其有
    不利之影響時，父母之一方或子女得請求法院宣告變更子女
    之姓氏為父姓或母姓：（一）父母離婚者。（二）父母之一
    方或雙方死亡者。（三）父母之一方或雙方生死不明滿3 年
    者。（四）父母之一方曾有或現有未盡扶養義務滿2 年者。
    」，民法第1059條第5 項定有明文。
二、本件聲請意旨略以：聲請人甲○○之父母蔡英傑、李芬燕於
    民國76年4 月2 日協議離婚，約定聲請人由母親李芬燕監護
    ，及由父親蔡英傑負擔聲請人開刀住院等醫療費用，惟聲請
    人父母離婚後，聲請人即由母親偕回娘家扶養照顧，聲請人
    父親鮮少探望聲請人，亦未給付聲請人扶養費用及相關醫療
    費用，聲請人為報達母恩，希望能從母姓，如仍從父姓對其
    顯有不利，爰依法聲請變更姓氏從母姓等情。
三、經查，聲請人所主張之上開事實，業據提出戶籍謄本、離婚
    協議書等件為證，並據證人即聲請人母親李芬燕到庭證述：
    「我與聲請人父親離婚前，聲請人都是由我父母在照顧，離
    婚後依協議書聲請人因有先天性心臟病，在四個月時開過刀
    ，後來又陸續開了三次，聲請人父親不聞不問，而且離婚後
    再沒有跟我們連繫，他玩大家樂負債，曾經跑到日本及大陸
    。聲請人父親對聲請人從來沒有照顧過他，也完全沒有給付
    扶養費。我同意聲請人改從我的姓，因為他從十九歲就想改
    了，他一直都是由外公、外婆照顧長大，所以跟我娘家這邊
    比較親，跟他父親那邊沒有親情，掃墓、祭祖他都代表李家
    ，我的父母、他的弟弟也希望他能改姓。」等語屬實。查，
    姓氏屬姓名權而為人格權之一部分，具有社會人格之可辨識
    性，除與身分安定及交易安全有關外，尚有家族制度之表徵
    ，因此始賦予父母選擇權，惟因應情勢變更，倘有事實足認
    子女之姓氏對其有不利之影響時，父母之一方或子女自得請
    求法院宣告變更子女之姓氏為父姓或母姓。職此，本院審酌
    上情，認聲請人自父母離婚後即由生母李芬燕獨自扶養照顧
    ，而聲請人生父蔡英傑於與李芬燕離婚後，即未曾負擔聲請
    人扶養費及相關醫療費用，且鮮少探視關心聲請人，又依證
    人所證述，聲請人均跟隨母親家族祭祖、掃墓，已與其父姓
    之家族顯失去一般社會生活聯結，聲請人深切期盼能改從母
    姓，可認保留聲請人現有之父親姓氏，對聲請人實有不利影
    響，是聲請人本件請求，經核並無不合，本件聲請為有理由
    ，依法應予准許，爰裁定如主文所示。
四、依非訟事件法第21條第2 項、民事訴訟法第78條裁定如主文
    。
中    華    民    國    98    年    7     月     22   日
                  家事法庭  法  官  林春長
以上正本係照原本作成
如對本裁定抗告須於裁定送達後10日內向本院提出抗告狀
中    華    民    國    98    年    7     月     22   日
                            書記官  高小婷


司法院資訊處製作；財團法人民間司法改革基金會備份。
